【裁判字號】    90,家上,110
【裁判日期】    900530
【裁判案由】    離婚等
【裁判全文】
臺灣高等法院民事判決  九十年度家上字第一一○號
      上  訴  人  乙○○
      被上訴人    甲○○
右當事人間離婚事件，上訴人對於中華民國八十九年十二月十三日臺灣板橋地方法院
八十九年度婚字第九四五號第一審判決提起上訴，本院判決如左：
    主      文
上訴駁回。
第二審訴訟費用由上訴人負擔。
    事      實
甲、上訴人方面：
  一、聲明：(一)原判決廢棄。(二)駁回被上訴人在第一審之訴。
  二、陳述：
      上訴人不希望離婚，其所犯刑事案件雖遭判刑，惟係冤枉所致，被上訴人不得
      以此為由訴請離婚。
  三、證據：援用原審提出之證據。
乙、被上訴人方面：
  一、聲明：駁回上訴
  二、陳述：除與原判決記載相同者外，補陳：
      上訴人已遭法院判決有期徒刑五年二月確定，則被上訴人訴請離婚與民法第一
      千零五十二條第一項第十款規定相符，故上訴人之上訴為無理由。
  三、證據：援用原審提出之證據。
丙、本院依職權調閱臺灣板橋地方法院八十八年度訴字第六六三號刑事判決。
    理      由
一、被上訴人起訴主張：兩造於七十五年間結婚，婚後伊始發現上訴人不務正業，置
    家計於不顧，更常不分青紅皂白毆打伊或以穢言辱罵伊，伊遂於八十六年七月間
    離開兩造租賃之臺北縣三重市○○路○段一一○巷十六號五樓住處。伊至八十九
    年三月間得知：上訴人於八十八年九月間因殺人未遂案件經法院判處有期徒刑五
    年二月確定在案，爰依民法第一千零五十二條第一項第十款訴請離婚。
    上訴人則以：伊所犯刑事案件遭判決，係冤枉所致，上訴人不得以此為由訴請離
    婚云云，資為抗辯。
二、按夫妻之一方因他方被處三年以上之徒刑或因犯不名譽之罪被處徒刑者，得向法
    院請求判決離婚，民法第一千零五十二條第一項第十款定有明文，揆其立法意旨
    ，係以夫妻之一方犯罪被處三年以上徒刑或所犯為不名譽之罪，造成他方精神上
    之痛苦，足以破壞婚姻共同生活，故許他方據以請求離婚。又夫妻之一方，因犯
    不名譽之罪被處徒刑確定者，他方即得依法請求離婚，至於處刑判決是否失當，
    在辦理離婚事件之民事法院，無再為斟酌之餘地，最高法院七十四年度臺上字第
    一五○七號判例明揭此旨。
三、查兩造於七十五年八月一日結婚，婚姻關係現仍存續中之事實，業據被上訴人於
    原審提出戶籍謄本附卷可參（原審卷第八頁），並經上訴人自認為真，應堪信為
    真實。又查上訴人因竊盜及殺人未遂案件，經臺灣板橋地方法院於八十八年十一
    月十八日以八十八年度訴字第六六三號刑事判決，分別判處有期徒刑四月及五年
    二月，應執行有期徒刑五年四月，因上訴人並未上訴而於八十九年一月三十一日
    確定在案之情，有臺灣板橋地方法院八十八年度訴字第六六三號刑事判決及本院
    被告全國前案紀錄表各一件附卷足稽（本院卷第三四頁、原審卷第廿四至廿六頁
    ）。上訴人雖辯稱：上開殺人未遂之刑事案件係遭冤枉所致云云，惟辦理離婚事
    件之民事法院，並無對於上訴人所犯刑事案件得再予斟酌之權責及餘地，故上訴
    人所辯，委無足採。從而，被上訴人依民法第一千零五十二條第一項第十款規定
    訴請判決離婚，於法有據，應予准許。
四、綜上所述，被上訴人以上訴人犯殺人未遂案件經法院判處有期徒刑五年二月確定
    在案為由，依民法第一千零五十二條第一項第十款訴請離婚，為有理由。原審因
    而判決准許被上訴人與上訴人離婚，於法並無不合，上訴意旨仍指摘原判決不當
    ，求予廢棄改判，為無理由，應予駁回。
五、據上論結，本件上訴為無理由，依民事訴訟法第四百四十九條第一項、第七十八
    條，判決如主文。
中      華      民      國    九十      年      五      月    三十      日
                                    民事第四庭
                                        審判長法  官  楊  豐  卿
                                              法  官  張      蘭
                                              法  官  林  金  吾
右正本係照原本作成。
如不服本判決，應於收受送達後二十日內向本院提出上訴書狀，其未表明上訴理由者
，應於提出上訴後二十日內向本院補提理由書狀（均須按他造當事人之人數附繕本）
上訴時應提出委任律師或具有律師資格之人之委任狀；委任有律師資格者，另應附具
律師及格證書及釋明委任人與受任人有民事訴訟法第四百六十六條之一第一項但書或
第二項（詳附註）所定關係之釋明文書影本。
中      華      民      國    九十      年      五      月    三十      日
                                              書記官  張  淑  芳
附註：
民事訴訟法第四百六十六條之一（第一項、第二項）：
對於第二審判決上訴，上訴人應委任律師為訴訟代理人。但上訴人或其法定代理人具
有律師資格者，不在此限。
上訴人之配偶、三親等內之血親、二親等內之姻親，或上訴人為法人、中央或地方機
關時，其所屬專任人員具有律師資格並經法院認為適當者，亦得為第三審訴訟代理人
。


司法院資訊處製作；財團法人民間司法改革基金會備份。
